【裁判字號】    97,上訴,3085
【裁判日期】    970919
【裁判案由】    偽造有價證券等
【裁判全文】
臺灣高等法院刑事判決                97年度上訴字第3085號
上  訴  人
即  被  告  丙○○
指定辯護人  本院公設辯護人周君穎
上列上訴人因偽造有價證券等案件，不服臺灣板橋地方法院九十
五年度訴字第三六○四號，中華民國九十七年三月十七日第一審
判決（起訴案號：臺灣板橋地方法院檢察署九十五年度偵緝字第
二四五三號），提起上訴，本院判決如下：
    主  文
上訴駁回。
    犯罪事實
丙○○、謝茂遠（按原審誤載為謝志偉）係忠遠國際有限公司及
忠遠汽車有限公司之實際負責人，其等與甲○○（業經原審以九
十三年度簡字第四九九二號簡易判決判處有期徒刑一年十月，緩
刑三年確定）共同基於行使變造特種文書、行使偽造私文書、行
使偽造有價證券及詐欺之犯意聯絡，由甲○○於不詳時間，將其
照片一張交付丙○○，再由丙○○於不詳時間、地點，將甲○○
之照片黏貼在陳發興之國民身分證上，並由丙○○向臺北縣三重
市○○路○段八十一號「丁○○○」員工陳文豪介紹將有甲○○
前往該當舖典當車輛，再由甲○○前往「丁○○○」，向乙○○
自稱「陳發興」，欲以免留車之方式典當車輛，但因乙○○表示
需另覓保證人，丙○○因而推派其公司不知情之員工張勝富、劉
樹生擔任保證人。
嗣丙○○偕同甲○○、張勝富、劉樹生、謝茂遠於九十一年八月
九日十三時五十分許共同前往丁○○○，丙○○在外守候，甲○○、陳勝富、劉樹生、謝茂遠則入內典當車牌號碼ＤＪ－○五三
○號自用小客車，由甲○○持上開變造之「陳發興」國民身分證
及車主為陳發興之行車執照，以陳發興名義，向不知情之乙○○
申請免留車貸款，並以陳發興名義，於如附表二編號二、三所示
之當票、押當車輛借用切結書等私文書上，偽造陳發興之署押，
另於如附表二編號一所示之本票上，偽造陳發興之署押，以為貸
款之擔保，並均持交乙○○，致乙○○陷於錯誤，誤以為係陳發
興本人申請，而核准並交付免留車貸款新臺幣（下同）三十萬元
，足以生損害於陳發興及丁○○○，甲○○並將貸得之三十萬元
交予丙○○。其後因丙○○、甲○○自九十一年十二月後未至丁○○○繳付利息，經乙○○向保證人追查後，找到甲○○，甲○○始供出上情。
    理  由
甲、程序部分：
  壹、按判決書應分別記載裁判之主文與理由；有罪之判決書並
      應記載「犯罪事實」，且得與理由合併記載，為九十三年
      六月二十三日修正之刑事訴訟法第三百零八條所明定，參
      諸其立法理由為：刑事有罪判決所應記載之事實應係賦予
      法律評價而經取捨並「符合犯罪構成要件」之具體社會事
      實，爰參考日本刑事訴訟法第三百三十五條第一項之立法
      例，將原條文後段所定「並應記載事實」修正為「並應記
      載犯罪事實」，以臻明確。
      按關於非屬犯罪構成要件之犯罪細節，並不屬於有罪判決
      書必要記載之事項，自亦非判決理由所應敘述之範圍（最
      高法院九十四年台上字第六三三八號判決參照）；次按，
      有罪判決書應記載之「犯罪事實」，應係指符合犯罪構成
      要件之具體社會事實，如被告犯罪之時間、地點、手段以
      及其他該當於犯罪構成要件而足資認定既判力範圍之具體
      社會事實；至於構成要件以外之其他適用法律事實，例如
      ：刑罰之加重或減輕事由，可無須在「犯罪事實」欄中記
      載，僅於理由內依刑事訴訟法第三百十條第四款記載其理
      由即足（最高法院九十四年台非第一五二號判決參照），
      合先敘明。
  貳、證據能力認定（參見乙、壹所列證據清單）：
  一、本件被告之辯護人於本院準備程序時對於證人甲○○在警
      詢時之證言，主張無證據能力。
      按被告以外之人於審判中滯留國外或所在不明而無法傳喚
      或傳喚不到者，其於檢察事務官、司法警察官或司法警察
      調查中所為之陳述，經證明具有可信之特別情況，且為證
      明犯罪事實之存否所必要者，得為證據，刑事訴訟法第一
      百五十九條之三第二款定有明文。經查，證人甲○○經原
      審合法傳喚、拘提均未到庭，復經本院合法傳喚亦未到庭
      ，有個人基本資料查詢結果一紙、原審及本院送達證書、
      臺灣臺北地方法院檢察署九十六年七月十二日北檢盛雨九
      六助九六三字第四八○九五號函及臺灣士林地方法院檢察
      署九十六年七月十八日士檢清法九六助九五三字第二○○○一號函各一紙在卷可稽。
      查本件係證人甲○○於警詢中坦承與被告丙○○共同行使
      變造國民身分證、偽造私文書、偽造有價證券及詐欺犯行
      ，於檢察官訊問時亦坦承上情，則證人甲○○於警詢中既
      願承認上開不利於己之事實，堪信其於警詢中之證詞應係
      出於自由意志所為，其於警詢時之供述具有較可信之特別
      情況。再者，其於前開警詢之供述內容，攸關被告丙○○
      是否成立犯罪，亦具有證明犯罪事實存否之必要性，是證
      人甲○○於警詢時對於被告丙○○之犯罪事實部分所為之
      證言，依刑事訴訟法第一百五十九條之三第二款之規定，
      自有證據能力。
  二、本件證據一被告之供述，被告及辯護人並未主張無證據能
      力；另證據二至證據九除上開警訊筆錄外，分別符合刑事
      訴訟法第一百五十九條之一、第一百五十九條之四之傳聞
      法則之例外規定，而均得作為本件之證據。
  三、次按被告以外之人於審判外之陳述，雖不符前四條之規定
      ，而經當事人於審判程序同意作為證據，法院審酌該言詞
      陳述或書面陳述作成時之情況，認為適當者，亦得為證據
      ；又當事人、代理人或辯護人於法院調查證據時，知有第
      一百五十九條第一項不得為證據之情形，而未於言詞辯論
      終結前聲明異議者，視為有前項之同意，刑事訴訟法第一
      百五十九條之五第一項、第二項分別定有明文。
      查證據四：證人張勝富於警詢時之陳述，雖屬被告以外之
      人於審判外之言詞陳述，惟被告丙○○及公設辯護人未於
      本院言詞辯論終結前就相關證據無證據能力，聲明異議，
      依上開規定，即視為同意於審判程序作為證據，復經本院
      審酌陳述作成時之情況，認為適當，而認得作為本件之證
      據。
乙、認定犯罪構成要件事實所憑之證據及其認定之理由：
  壹、證據清單：
      證據一：被告丙○○供述（偵訊、原審、本院）。
      證據二：證人甲○○證述（警詢、偵訊）。
      證據三：證人乙○○證述（警詢、偵訊、原審）。
      證據四：證人張勝富證述（警詢、偵訊、原審）。
      證據五：證人翁良漢證述（原審）。
      證據六：內政部警政署刑事警察局九十二年七月二日刑紋
              字第○九二○一○九九四一號函。
      證據七：當票、本票、押當車輛借用切結書。
      證據八：陳發興身分證影本。
      證據九：扣押筆錄。
  貳、認定之理由：
  一、訊據被告丙○○矢口否認上開犯罪事實，辯稱：
    (一)、被告從未取得甲○○之照片，亦未將甲○○之照片黏貼
        在陳發興之國民身分上，上開情節係屬甲○○為推諉卸
        責，利用被告礙於另案通緝，無法趕往偵查庭釐清辯明
        ，故意誣攀虛構所致。甲○○之動機，無非意圖藉此邀
        得寬典利益，且甲○○亦因而蒙板橋地院以九十三年度
        簡字第四九九二號判處有期徒刑一年十月，緩刑三年在
        案，確實達到減刑目的。
    (二)、被告僅係介紹甲○○前往聯強當鋪當車借款，並提供保
        證人以真實身分作保而已，至於在當票、本票、押當車
        輛借用切結書上偽造「陳發興」署押，均屬甲○○個人
        行為，且乙○○將借款三十萬元交予甲○○，甲○○並
        未將上開款項及車輛交予被告，可知被告對於甲○○偽
        造有價證券、偽造文書及詐欺取財等犯行，並無犯意聯
        絡及行為分擔。
    (三)、辯護人於庭訊時為被告辯稱：被告否認犯罪，甲○○所
        述僅係其片面之詞，案發時被告因另案通緝，甲○○將
        責任推給被告。被告與乙○○為學長學弟關係，常介紹
        生意，且介紹公司人員擔任保證人，責任也會追到被告
        身上，若被告當時有偽造意圖，則事後不會向乙○○清
        償，故被告與甲○○之間並無犯意聯絡。
  二、查據證人甲○○於警詢時證稱：我將相片交給丙○○，陳
      發興的假身分證是丙○○製作的；丁○○○的本票、當票
      是我簽名捺指印；我於九十一年八月九日十三時五十分，
      向丁○○○店員典當ＤＪ－○五三○自小客車，典當三十
      萬元；我知道我所拿陳發興的身分證是偽造的；偽造的陳
      發興身分證及典當自小客車ＤＪ－○五三○是丙○○交給
      我的，我跟丙○○去典當的；是丙○○叫我幫忙，持假身
      分證一起去典當汽車；自小客車ＤＪ－○五三○是丙○○
      開走，典當款項三十萬元我沒有拿到錢等語綦詳（詳九十
      二年度核退字第七三一七號卷第三十三頁背面至三十四頁
      ）；於檢察官訊問時陳稱：當時有將相片交付給丙○○，
      當時丙○○向我說他要幫我辦證件；丙○○叫我幫他一個
      忙，叫我到當舖簽「陳發興」的名字，當時陳告訴我，他
      和當舖很熟，不方便自己出面，且告訴我簽別人名字，以
      後事情與我無關等語（九十三年度偵緝字第三六七號偵查
      卷第十八頁、第三十頁），互核無訛。
      復有證人張勝富於警詢時稱：當時我老闆丙○○叫我與另
      三名年籍姓名不詳之男子同往當舖：：：當舖就叫我於本
      票簽名奈印，：：：我打電話詢問我老闆，他叫我簽沒有
      關係，所以我才簽該本票（九十二年核退第七三一七號卷
      第十一頁反面）；於偵訊時具結證述：丙○○之前是我的
      老闆；九十一年八月九日有與其他人一起到丁○○○去當
      車並簽本票是丙○○叫我去的，我朋友胡玉麒也說沒有關
      係，並且叫我簽名等語（參見九十五年度偵緝字第二四五
      三號卷第十四頁），及嗣於原審審理時到庭具結證稱：丙○○是我之前的老闆；九十一年八月九日有去丁○○○，
      被告及另外二位老板叫我去簽名，他們說這沒有什麼事，
      另外公司也有其他二個人拿他人的證件去當舖典當；當天
      汽車的所有權人我不認識，我有見過，他是一個掛名的人
      ，被告告訴我是公司新進的同事；當天有去典當一輛車現
      金三十萬元，有交給謝志遠（按經被告於本院審理時確定
      為謝茂遠），謝志遠出去外面後，在外面交給被告，我有
      親眼看到，被告當天有去，但是是在外面等；去當舖的所
      有證件是被告拿證件給謝志遠，九十一年八月九日當天是
      被告叫我與謝志遠、胡玉麒一起去當舖的，去當舖的證件
      是被告交給謝志遠的，是直接在我們辦公室內交付的；我
      有親眼見到上述的過程等語（參見原審卷第七十八至八十
      頁）。
      證人乙○○於原審審理時到庭證述：我認識甲○○；是被
      告帶他來我當舖典當車子借錢；典當車子時甲○○是拿陳
      發興的證件；甲○○的保證人有一個見過好幾次，另有一
      個沒有見過；其中張勝富見得比較多次；張勝富這個人是
      被告介紹認識的；甲○○當時去典當車子時，被告他那一
      天也有來；當時簽約及拿錢時，被告不在現場，但是在外
      面；被告及甲○○應該認識，因為甲○○是被告帶來典當
      車子的；當時典當金額我交給甲○○，至於甲○○是否有
      把錢給別人我不清楚；我知道張勝富是被告的員工因為我
      有看到被口他人在外面講電話，也有看到他的車子，所以
      雖然被告並沒有進到店內，但知道他人在外面；被告有告
      訴我是陳發興要當車；被告有與當舖和解，是以三十萬元
      和解，但他還沒有兌現；當舖典當車子的流程需要本人及
      車子，另要行照、本人身分證件，要簽立當票、本票及切
      結書，如車子要借用的話，要另外簽借車切結書；被告應
      該清楚上述之流程，因為聊天時我有跟他說過」等語（參
      見原審九十六年九月十一日審判筆錄第四至八頁；偵訊參
      見偵緝字第三六七號卷第二十九頁；警詢參見核退字第七
      三一七號卷第六頁、第三十五頁、第三十七頁）。
      證人翁良漢於原審審理時到庭證稱：見過丙○○、張勝富
      ，三人是同一個公司同事，公司名稱是忠遠汽車或是國際
      有限公司，名稱很長我記不清楚；實際負責人是被告丙○○、謝志遠；印象中九十一年八月九日有去過丁○○○，
      但時間我忘了；當天去那裡簽名，但我不確定當天是否有
      簽名；那一次還有胡玉麒、張勝富，約有四、五個人去，
      那一天是簽名的沒有錯；每次去當舖他們都有拿到錢，錢
      都是丙○○、謝志遠經手的；我記得當天同行的人有丙○○，但是丙○○有無進去，或是進去後就離開，我不是很
      清楚；當天丙○○開著賓士車在丁○○○外面等等語（參
      見原審卷第八十一至八十四頁），均堪佐證。
  三、此外並有扣案變造之「陳發興」國民身分證、丁○○○之
      當票、本票、押當車輛借用切結書各一件（均為影本）在
      卷可稽（參見九十二年度核退字第七三一七號卷第三十九
      、四十頁、第四十二頁、第四十五頁）。
      又經比對本案扣案本票上所留存「陳發興」之指紋結果，
      確與共同被告甲○○檔存之左拇指指紋相符，有內政部警
      政署刑事警察局九十二年七月二日刑紋字第○九二○一○
      九九四一號鑑驗書一紙在卷可考（參見九十二年度核退字
      第七三一七號卷第二頁），審酌上開證人與被告並無何怨
      懟，此為被告於本院準備程序時所自承（參見本院卷第三
      十頁反面），證人當無任意誣指被告之理，則上述證言應
      堪採信。
  四、基上證據，證人陳勝富既親眼目擊被告丙○○交付「陳發
      興」之國民身分證予謝茂遠再轉交予案外人甲○○，被告
      丙○○顯然知悉甲○○並非陳發興本人，此益徵證人甲○○所稱曾將照片交予被告丙○○等語應屬實。
      另被告丙○○既知悉向當舖辦理免留車貸款之流程，則甲○○冒用「陳發興」名義至當舖辦理汽車貸款，必然須以
      「陳發興」名義偽造當票、借車切結書及本票，亦為被告
      丙○○所得預見，而由被告丙○○交付「陳發興」之國民
      身分證予甲○○後，推由甲○○冒用「陳發興」之名義辦
      理汽車貸款，偽造當票、借車切結書及本票，復推公司內
      部員工張勝富、劉樹生等人擔任連帶保證人，又於甲○○
      貸得三十萬元後，隨即將款項取走等情觀之，被告丙○○
      顯非僅單純介紹甲○○至丁○○○借款之介紹人而已。
      按共同實施犯罪行為，在合同意思範圍以內，相互利用他
      人之行為以達其犯罪之目的，原不必每一階段行為均經參
      與，祇須分擔犯罪行為之一部，即應對於全部所發生之結
      果共同負責。質言之，各共同正犯者間，非僅就其自己實
      施之行為負責，並應在犯意聯絡之範圍內，對於其他共同
      正犯所實施之行為，亦共同負責。本件犯行既由被告丙○○、謝茂遠等人謀議後，雖推由甲○○實施本件行使變造
      特種文書、行使偽造私文書、偽造本票及詐欺取財等犯行
      ，然甲○○實施之行為，係依照原計畫進行，而為被告丙○○所得預見，被告丙○○應就甲○○實施之行為共同負
      責，殆無疑義。
  五、據被告丙○○於本院準備程序時自承：甲○○是買車認識
      的，和甲○○熟悉；惟又稱不知道他的名字叫甲○○，僅
      稱他的綽號「小陳」之類的，詳細地址不清楚，現在也不
      知道他的電話，顯然又不熟識；其後復稱：張勝富及劉樹
      生是我們公司員工，因我的朋友乙○○稱當車須要保人，
      甲○○說沒有保人，要我幫忙找，當時那二位員工都同意
      才請他們去，我也有給他們紅包等語，惟依證人張勝富前
      開所證，其並不認識案外人甲○○，又為何願意擔任甲○○典當汽車之保證人？凡此在在均有違反常情，且與證人
      張勝富前開所證不符，所辯當難遽信。
      另被告辯稱甲○○之動機，無非意圖藉此邀得寬典利益云
      云，惟案外人甲○○確因本件相關犯罪事實，經台灣板橋
      地方法院以九十三年度簡字第四九九二號判處有期徒刑一
      年十月，緩刑三年在案，此有該院判決書一份在卷可稽，
      惟被告既自承與甲○○並無過節，甲○○亦非熟悉法律規
      定之人，當無故陷被告於罪，再因此獲得較輕刑罰宣告之
      理；再者，上開其餘證人並未因本案而涉犯罪嫌，惟所證
      互核與甲○○所述大致相符，益證甲○○之陳述應非子虛
      。
  六、綜上所述，被告上開辯解顯係卸責之詞，不足憑採，本件
      事證明確，被告犯行洵堪認定，應依法論科。
丙、適用法律：
  壹、新舊法比較：
  一、按行為後法律有變更者，適用行為時之法律。但行為後之
      法律有利於行為人者，適用最有利於行為人之法律，刑法
      第二條第一項定有明文。
      本件被告犯罪行為完成時間係在九十一年八月九日，依中
      華民國刑法施行法第十條之一規定，中華民國九十四年一
      月七日修正公布之刑法，自九十五年七月一日施行，而有
      依上開規定比較新舊法之必要。
  二、刑法三十三條第五款有關罰金刑之規定，修正前係規定一
      元以上（按銀元）；修正後係規定新台幣一千元以上，以
      百元計算之，比較新舊法條自以修正前之規定較有利於行
      為人。
  三、被告行為後刑法第二十八條已經修正，原條文規定：「二
      人以上共同『實施』犯罪之行為者，皆為共同正犯。」，
      新法修正為：「二人以上共同『實行』犯罪之行為者，皆
      為共同正犯。」將舊法之「實施」修正為「實行」。原「
      實施」之概念，包含陰謀、預備、著手及實行等階段之行
      為，修正後僅共同實行犯罪行為始成立共同正犯。是新法
      共同正犯之範圍已有限縮，排除陰謀犯、預備犯之共同正
      犯。新舊法就共同正犯之範圍既因此而有變動，自屬犯罪
      後法律有變更，而非僅屬純文字修正，應有新舊法比較適
      用之問題，惟本件被告不論依修正前後之規定，均構成共
      犯，應依一般法律適用原則，適用裁判時法。
  四、被告行為後，九十四年一月七日修正公布之刑法，自九十
      五年七月一日施行，修正後之刑法刪除第五十五條關於牽
      連犯之規定。被告所犯各罪間具有牽連犯之關係，依修正
      前即行為時之規定，應從一重處斷；依修正後之刑法既已
      刪除牽連犯之規定，則犯上述各罪應依數罪併罰之規定分
      論併罰。比較新舊法之規定，以修正前之規定較有利於被
      告，依刑法第二條第一項之規定，應適用行為時之法律，
      即適用修正前刑法第五十五條牽連犯之規定，從一重處斷
      。
  五、按比較新舊法時應就「罪刑」有關之共犯、未遂犯、想像
      競合犯、牽連犯、連續犯、結合犯、以及累犯加重、自首
      減輕暨其他法定加減原因（如身分加減）與加減例等一切
      情形，綜其全部罪刑之結果而為比較（最高法院九十五年
      第八次刑事庭會議決議參照）。
      本院綜合上述全部比較新舊法之結果，認以適用行為時即
      修正前刑法最有利於行為人，爰全部依修正前刑法論處之
      。
  貳、勿庸為新舊法比較部分：
  一、依中華民國刑法施行法第一條之一規定：「九十四年一月
      七日刑法修正時，刑法分則編未修正之條文定有罰金者，
      自九十四年一月七日刑法修正後，就其所定數額提高為三
      十倍，但七十二年六月二十日至九十四年一月七日新增或
      修正之條文，就其所定數額提高為三倍。」
      本件被告所犯刑法第二百零一條第一項、第三百三十九條
      第一項之罪，依上開修正後之規定，均提高為三十倍，比
      較新舊法，其罰金刑度均相同，應依一般法律適用原則，
      而適用裁判時法。
  二、修正前刑法第四十七條關於累犯之規定為：受有期徒刑之
      執行完畢，或受無期徒刑或有期徒刑一部之執行而赦免後
      ，五年以內再犯有期徒刑以上之罪者，為累犯，加重本刑
      至二分之一。修正後同條第一項則規定：受徒刑之執行完
      畢，或一部之執行而赦免後，五年以內故意再犯有期徒刑
      以上之罪者，為累犯，加重本刑至二分之一。惟本件為故
      意犯，新舊法規定均相同，毋庸為新舊法之比較，而依一
      般法律適用原則，適用裁判時法。
  參、論罪：
  一、按行使偽造之有價證券以使人交付財物，本即含有詐欺之
      性質，如果所交付之財物，即係該證券本身之價值，其詐
      欺取財仍屬行使偽造有價證券之行為，不另論以詐欺取財
      罪；但如行使該偽造之有價證券，係供擔保或作為新債清
      償而借款，則其借款之行為，已屬行使偽造有價證券行為
      以外之另一行為，始應再論以詐欺取財罪，並依牽連犯關
      係，從一重處斷（最高法院九十年度台上字五四一六號裁
      判要旨可資參照）。甲○○以變造之陳發興身分證、行車
      執照，向丁○○○辦理汽車貸款，並以陳發興名義，於如
      附表二編號二、三所示之當票、押當車輛借用切結書等私
      文書上，偽造陳發興之署押，另於如附表二編號一所示之
      本票上，偽造陳發興之署押，以為貸款之擔保，再持交乙○○，致乙○○陷於錯誤，誤以為係陳發興本人申請，而
      核准免留車貸款三十萬元，足以生損害於陳發興及丁○○○，核被告丙○○所為，係犯刑法二百零一條第一項之偽
      造有價證券罪、同法第二百十六條、第二百十二條之行使
      變造特種文書罪、同法第二百十六條、第二百十條之行使
      偽造私文書罪、同法第三百三十九條第一項之詐欺取財罪
      。
  二、吸收關係：被告低度之行使偽造有價券行為應為偽造之高
      度行為所吸收，不另論罪；被告偽造署押為偽造私文書之
      階段行為，變造特種文書、偽造私文書之低度行為為行使
      變造特種文書、行使偽造私文書之高度行為所吸收，均不
      另論罪。
  三、共同正犯：被告丙○○、謝茂遠與甲○○，就上開偽造有
      價證券罪、行使變造特種文書、行使偽造私文書及詐欺取
      財犯行，參與共謀，推由甲○○下手實施，應以共同正犯
      論。
  四、牽連犯：被告所犯之行使變造特種文書罪、行使偽造私文
      書罪、偽造有價證券罪及詐欺取財罪間，有方法結果之牽
      連關係，應從一重之偽造有價證券罪處斷。
  五、累犯：查被告前因詐欺案件，經臺灣臺北地方法院以八十
      四年度易字第三四七○號判決判處有期徒刑一年，本院嗣
      以八十四年度上易字第六六二○號判決駁回上訴確定；又
      因詐欺案件經臺灣士林地方法院以八十五年度易字第九八
      四號判決判處有期徒刑六月確定。上開二案嗣經裁定應執
      行有期徒刑一年四月，其於入監服刑後，於八十六年五月
      二十六日假釋出監，刑期至八十六年十二月二十七日期滿
      ，假釋期滿未經撤銷假釋，視為已執行完畢論，此有臺灣
      板橋地方法院檢察署刑案資料查註紀錄表及本院被告全國
      前案紀錄表在卷可稽，其於五年以內再犯本件有期徒刑以
      上刑之罪，為累犯，依刑法第四十七之規定應加重其刑。
丁、維持原判決及駁回上訴之理由：
  壹、查原審認被告罪證明確，適用刑事訴訟法第二百九十九條
      第一項前段，刑法第二條第一項前段、第二百零一條第一
      項、第二百十六條、第二百十條、第二百十二條、第三百
      三十九條第一項、第三十八條第一項第二款，第二百零五
      條、第二百十九條，修正前刑法第二十八條、第四十七條
      第一項前段、第五十五條（按原審漏引用刑法施行法第一
      之一條第一項、第二項，應予補充之），並審酌被告前有
      犯罪前科，素行不佳，因貪圖小利而觸法之犯罪動機、以
      不法方式謀取財物及偽造有價證券破壞金融秩序之犯罪手
      段、犯後猶飾詞圖卸，犯後態度不佳，尚未賠償被害人乙○○之損害（按此據證人乙○○證述在前，被告雖提出收
      據數張證明其業已賠償被害人乙○○，然收據之簽收人係
      王少明，亦非乙○○，縱認上開收據確係被告因本案賠償
      予被害人乙○○所簽立，然被告於原審自承積欠乙○○之
      債務有一百多萬元，因此，尚難認該等收據係清償此筆款
      項時所簽立）等一切情狀，量處被告有期徒刑三年四月，
      另就扣案如附表一編號一所示之「陳發興」國民身分證上
      「甲○○」之照片一張，依刑法第三十八條第一項第二款
      規定宣告沒收；扣案如附表一編號二所示之本票一紙，應
      依刑法第二百零五條之規定，不問屬於犯人與否，宣告沒
      收之；又如附表二編號一至三所示之「陳發興」指印共十
      三枚、簽名共二枚，合計十五枚，均為偽造之署押，應依
      刑法第二百十九條之規定，均宣告沒收，經核認事用法，
      並無違誤，量刑亦屬妥當，應予維持。
  貳、被告上訴意旨猶謂其並未犯罪云云，為無理由，已如前所
      述，應予駁回。
據上論斷，應依刑事訴訟法第三百六十八條，判決如主文。
本案經檢察官姜貴昌到庭執行職務。
中    華    民    國    97    年     9    月    19    日
                  刑事第十八庭  審判長法  官  吳鴻章
                                      法  官  周政達
                                      法  官  陳健順
以上正本證明與原本無異。
如不服本判決，應於收受送達後十日內向本院提出上訴書狀，其
未敘述上訴之理由者並得於提起上訴後十日內向本院補提理由書
（均須按他造當事人之人數附繕本）。
                                      書記官  朱家惠
中    華    民    國    97    年    9     月    19    日
附錄論罪法條：
中華民國刑法第2條第1項前段
（從舊從輕）
行為後法律有變更者，適用行為時之法律。但行為後之法律有利
於行為人者，適用最有利於行為人之法律。
非拘束人身自由之保安處分適用裁判時之法律。
處罰或保安處分之裁判確定後，未執行或執行未完畢，而法律有
變更，不處罰其行為或不施以保安處分者，免其刑或保安處分之
執行。
中華民國刑法第201條第1項
（有價證券之偽造變造與行使罪）
意圖供行使之用，而偽造、變造公債票、公司股票或其他有價證
券者，處3年以上10年以下有期徒刑，得併科3千元以下罰金。
行使偽造、變造之公債票、公司股票或其他有價證券，或意圖供
行使之用，而收集或交付於人者，處1年以上7年以下有期徒刑，
得併科3千元以下罰金。
中華民國刑法第216條
（行使偽造變造或登載不實之文書罪）
行使第 210 條至第 215 條之文書者，依偽造、變造文書或登載
不實事項或使登載不實事項之規定處斷。
中華民國刑法第210條
（偽造變造私文書罪）
偽造、變造私文書，足以生損害於公眾或他人者，處 5 年以下有
期徒刑。
中華民國刑法第212條
（偽造變造特種文書罪）
偽造、變造護照、旅券、免許證、特許證及關於品行、能力服務
或其他相類之證書、介紹書，足以生損害於公眾或他人者，處1
年以下有期徒刑、拘役或3百元以下罰金。
中華民國刑法第339條第1項
（普通詐欺罪）
意圖為自己或第三人不法之所有，以詐術使人將本人或第三人之
物交付者，處5年以下有期徒刑、拘役或科或併科1千元以下罰金
。
以前項方法得財產上不法之利益或使第三人得之者，亦同。
前二項之未遂犯罰之。


司法院資訊處製作；財團法人民間司法改革基金會備份。
